【裁判字號】    92,判,20
【裁判日期】    920109
【裁判案由】    工商登記
【裁判全文】
最  高  行  政  法  院  判  決                      九十二年度判字第二○號
    原      告  甲○○
    被      告  臺北縣政府
    代  表  人  蘇貞昌
右當事人間因工商登記事件，原告不服經濟部中華民國八十九年三月三十日經八九訴
字第八九○八六四五○號再訴願決定，提起行政訴訟。本院判決如左：
    主  文
原告之訴駁回。
訴訟費用由原告負擔。
    事  實
緣原告於民國（以下同）八十六年七月二十八日申請在臺北縣永和市○○路五○三號
經營電子遊藝場業務，經被告審查，於八十六年八月十九日北府建二字第二七六一六
九號臺北縣政府營利事業登記案件聯合作業審查退補通知書，以「1.請檢附申請範圍
標示圖說二份（長、寬六○公分以上）。2.請依中央主管機關規定投保公共意外責任
保險並檢附保單二份憑辦。3.請檢附機具標示證二份。4.依電子遊藝場業輔導管理規
則（經濟部八十六年七月九日經八六商字第八六○二○六一一號令發布，業經該部八
十九年七月十九日經八九商字第八九二一二四五三號令廢止）第十條第三項規定經本
府八十六年八月份縣務會議議決俟中央法規完備並視清查結果再行研議本案暫不予核
准。」之處分，通知原告。原告不服，循序提起訴願、再訴願遞遭駁回，遂向本院提
起行政訴訟。茲摘兩造訴辯意旨如次：
原告起訴意旨及補充理由略以：查被告受依經濟部八十六年七月九日發佈之電子遊藝
場業輔導管理規則第十條第三項規定並經其以「八十六年八月份縣務會議議決俟中央
法規完備並視清查結果再行研議本案暫不核准」為由核駁原告之營業登記申請，並於
八十六年八月間宣佈其規定，然原告早於被告宣佈前即已申請，被告如此罔顧原告權
益，實難令原告折服，爰依法起訴，求為判決撤銷原處分、及一再訴願決定而由被告
另為適法之處分等語。
被告答辯意旨略謂：因鑑於電子遊藝場業對青少年身心健康、社會風氣、公共安全等
確有不良影響，亦易形成賭、毒、暴力等犯罪溫床，本府為保障青少年身心發展，維
護社會秩序及善良風俗，確保縣民安全、安寧之生活環境，爰依經濟部八十六年七月
九日修訂之電子遊藝場業輔導管理規則第十條第三項規定核處不同意原告之申請設立
登記案，是本府於八十六年八月十九日以八六北府建二字第二七六一六九號函所為原
處分尚無不當，敬請駁回原告之訴等語。
    理  由
一、按「電子遊藝場業於申請營利事業登記、遷址或增加電子遊藝場業營業項目登記
時，除應依相關法令辦理外，應向直轄市、縣（市）主管機關申請下列事項之登記，
並由直轄市、縣（市）主管機關核發營利事業登記證及營業級別證：一、營業級別。
二、機具類別。三、營業場所管理人。四、營業場所之地址。」、「直轄市、縣（市
）主管機關對於第一項之申請，如認有礙公共安全、安寧或其他公共利益之虞時，得
就其營業級別種類、登記家數及所在區位予以限制。」，為行為時經濟部八十六年七
月九日發布施行之「電子遊藝場業輔導管理規則」（以下簡稱管理規則）第十條第一
項及第三項定有明文，故倘電子遊藝場業申請營利事業登記之主管機關認有前揭管理
規則第十條第三項之情事者，自得予以限制。經查上開規定並非對人民身體、自由之
處罰規定，難認有違憲及違法之情事，本院自得予以援用。二、本件原告於八十六年
七月二十八日申請於本縣永和市○○路五○三號辦理營利事業登記經營電子遊藝場業
務，被告在八十六年八月五日於其同年八月份縣務會議中，就「電子遊藝場業新申請
案．．．均暫不予核准，嗣中央法規完備並俟清查結果再行研議，提請審議」，進行
討論，並做成「照案通過」之決議，此有臺北縣政府八十六年八月份縣務會議記錄附
卷可稽，被告遂以八十六年八月十九日八六北府建二字第二七六一六九號函審查通知
核復不同意原告設立登記，核與首揭規定，尚無不合。三、原告不服，循序提起行政
爭訟，起訴意旨詳如事實欄所載，要旨略稱其申請在先，縣務會議議決在後，不應以
後議決而否准其申請等語。四、經查電子遊藝場業輔導管理規則在八十六年七月九日
發布施行，原告於八十六年七月二十八日始提出申請，自有該輔導管理規則之適用。
又被告八十六年八月份縣務會議討論提案」）之說明四中指出：「目前因電子遊藝場
業管理條例立法尚未完成相關法令，無法有效管理。依電子遊藝場業管理規則第十條
第三項規定：直轄市、縣（市）主管機關對於第一項之申請，如認有礙公共安全、安
寧或其他公共利益之虞時，得就其營業級別種類、登記家數及所在區位予以限制。由
於遊藝場於消防相關法規中係屬甲類高危險場所且平日出入人員複雜眾多，易危害公
共安全，且限制級之電玩（含娛樂、鋼珠類）均易因不肖業者變相經營而有賭博行為
，進行衍生治安事故，成為犯罪淵藪；基於保護兒童及少年之身心健康及避免損害其
他公共利益，本縣以暫不予核准申請案為宜。」，是被告以前揭管理規則第十條第三
項規定以及其八十六年八月份縣務會議之議決，所為暫不予核准本件申請案之處分，
於法尚無不合。原告所稱其申請在先，縣務會議之議決在後，理應准許之詞，尚不足
採。訴願決定及再訴願決定遞予維持原處分並無違誤，原告起訴意旨經查為無理由，
應予駁回。
據上論結，本件原告之訴為無理由，爰依行政訴訟法施行法第二條、行政訴訟法第九
十八條第三項前段，判決如主文。
中    華    民    國    九十二      年      一        月       九       日
                    最 高 行 政 法 院  第 二 庭
                                審 判 長 法  官      陳  石  獅
                                         法  官      吳  錦  龍
                                         法  官      彭  鳳  至
                                         法  官      高  啟  燦
                                         法  官      黃  合  文
右  正  本  證  明  與  原  本  無  異
                                         法院書記官  蘇  金  全
中    華    民    國    九十二      年      一        月      二十      日


司法院資訊處製作；財團法人民間司法改革基金會備份。
